【裁判字號】    94,財管,106
【裁判日期】    950227
【裁判案由】    指定遺產管理人
【裁判全文】
臺灣高雄地方法院民事裁定             94年度財管字第106號
聲  請  人  甲○○
上聲請人聲請指定遺產管理人事件，本院裁定如下：
  主  文
選任乙○○（民國○○年○ 月○○日生，身分證統一編號：Ｚ0000000
00號，住高雄縣永安鄉○○村○○路25之7 號）為被繼承人丙○
○（民國○○年○ 月○○日生，身分證統一編號：Ｚ000000000號）之
遺產管理人。
程序費用新臺幣壹仟元由被繼承人丙○○之遺產負擔。
  理  由
一、聲請意旨略以：被繼承人丙○○（民國○○年○ 月○○日生，身
    分證統一編號：Ｚ000000000號，生前籍設高雄縣梓官鄉○○
    村○○○路182 巷12號）生前分別於94年1 月10日、94年1
    月25日及94年3 月1 日向聲請人借貸新台幣（下同）400,00
    0 元、20,000元及30,000元，共計450,000 元。嗣被繼承人
    於94年4 月2 日死亡，依民法第1147條之規定，其繼承人業
    已開始繼承被繼承人遺有如上揭所示之土地等財產，惟被繼
    承人之所有法定繼承人均已依法拋棄繼承權在案，且未於繼
    承開始1 個月內由親屬會議選定被繼承人之遺產管理人，即
    無法依民法第1177條規定選定遺產管理人，而被繼承人生前
    向聲請人共借貸45萬元，尚未清償，今為保障聲請人之權益
    ，為此，聲請本院選任被繼承人之遺產管理人等情。
二、按繼承開始時，繼承人之有無不明者，由親屬會議於1 個月
    內選定遺產管理人，並將繼承開始及選定遺產管理人之事由
    ，向法院報明；無親屬會議或親屬會議未於前條所定期限內
    選定遺產管理人者，利害關係人或檢察官，得聲請法院選任
    遺產管理人，並由法院依前項規定為公示催告。民法第1177
    條、第1178條第2 項分別定有明文。
三、經查：聲請人主張之前揭事實，業據其提出本票3張 、他項
    權利證明書、抵押權設定契約書、繼承系統表、除戶謄本、
    全戶戶籍謄本等文件為證，並經本院調閱本院94年度繼字第
    453 號拋棄繼承卷證查核無訛，且有本院依職權調閱之稅務
    電子閘門財產所得調件明細表在卷可憑，本院依上開證據資
    料，堪信聲請人主張係為真實。被繼承人丙○○既無任何繼
    承人，其親屬會議亦未於法定期限內選定遺產管理人，是
    本件符合民法第1176條第6 項、第1178條第2 項規定，應由
    本院選任被繼承人丙○○之遺產管理人。而被繼承人尚欠聲
    請人借款，聲請人為本件利害關係人，自可聲請法院選任遺
    產管理人甚明，從而聲請人聲請選任被繼承人遺產管理人依
    法即屬正當，應予准許。
四、次按遺產管理人之職務如左：（一）編製遺產清冊。（二）
    為保存遺產必要之處置。（三）聲請法院依公示催告程序，
    限定一年以上之期間，公告被繼承人之債權人及受遺贈人，
    命其於該期間內報明債權及為願受遺贈與否之聲明，被繼承
    人之債權人及受遺贈人為管理人所已知者，應分別通知之。
    （四）清償債權或交付遺贈物。（五）有繼承人承認繼承或
    遺產歸屬國庫時，為遺產之移交，民法第1079條第1 項定有
    明文。依前揭規定可知，遺產管理人之職務，主要在整理被
    繼承人之財產，踐行被繼承人債權、債務之確認，將債權人
    債權、債務作合理之分配，並於有繼承人承認繼承時，或遺
    產分配後尚有剩餘時，將遺產移交繼承人或國庫，故選任遺
    產管理人須考慮其適切性，應以具備遺產管理人之能力及有
    相當意願者，且對遺產遺債情況瞭解較深，並對遺產之管理
    亦能為公平處理者，始宜選任之。而乙○○係被繼承人之弟
    弟具大專學歷，從事漁業，具有相當之學識及社會經歷，且
    與被繼承人誼屬至親，對於被繼承人之遺產應有相當程度之
    了解，且對於被繼承人之遺產管理應將會善盡管理人應有之
    注意義務，其並到庭表示願擔任被繼承人之遺產管理人等情
    ，故認乙○○應適合擔任本件遺產管理人。爰選任乙○○為
    被繼承人丙○○之遺產管理人，處理關於被繼承人丙○○遺
    產之法律關係。
六、依民法第1150條前段、非訟事件法第24條第1 項，裁定如主
    文。
中    華    民    國    95    年    2     月    27    日
                  家事法庭法  官  郭佳瑛
上為正本係照原本作成。
如對本裁定抗告須於裁定送達後10日內向本院提出抗告狀。
中    華    民    國    95    年    2     月    27    日
                          書記官  徐麗紅


司法院資訊處製作；財團法人民間司法改革基金會備份。
